【裁判字號】    99,易,735
【裁判日期】    990818
【裁判案由】    竊盜
【裁判全文】
臺灣彰化地方法院刑事判決               99年度易字第735號
公  訴  人  臺灣彰化地方法院檢察署檢察官
被      告  丙○○
上列被告因竊盜案件，經檢察官提起公訴（99年度偵字第6152號
、第6301號），本院判決如下：
    主  文
丙○○於夜間侵入住宅竊盜，累犯，處有期徒刑柒月。又於夜間
侵入住宅竊盜未遂，累犯，處有期徒刑肆月。又攜帶兇器，於夜
間侵入住宅竊盜未遂，累犯，處有期徒刑伍月，扣案之螺絲起子
貳支及手電筒壹支，均沒收之。應執行有期徒刑壹年貳月，扣案
之螺絲起子貳支及手電筒壹支，均沒收之。
    犯罪事實
一、丙○○前於民國96年間因竊盜案件，經本院以96年度簡字第
    1237號判處有期徒刑4 月確定，又因加重竊盜案件，經本院
    以96年度易字第1725號判處有期徒刑1 年確定，2 案經本院
    以97年度聲字第689 號裁定應執行刑有期徒刑1 年2 月確定
    ，98年5 月26日縮短刑期甫執行完畢（構成累犯）。詎仍不
    知悔改，竟意圖為自己不法之所有，分別為下列行為：
  (一)99年6 月5 日晚上7 、8 時許，丙○○前往彰化縣員林鎮○○路○ 段508 號「京都大旅社」，以休息為由，趁甲○○未
    注意之際，侵入甲○○之母張美含房間內，徒手竊取甲○○
    所有皮包內現金新臺幣（下同）9000元，得手後離去。
  (二)99年月25日凌晨0 時15分許，丙○○再度前往「京都大旅社
    」，以同上手法，侵入張美含房間內，搜尋財物之際，經甲○○察覺而未遂。
  (三)99年6 月30日凌晨0 時20分許，丙○○前往彰化縣溪湖鎮○○路○ 段58巷3 號，持客觀上足對人之生命、身體、安全構
    成威脅，具有危險性之螺絲起子2 支，及手電筒1 支，利用
    該處鋁門未關妥之機會，推開鋁門進入屋內，惟在搜尋財物
    之際，為乙○○察覺，丙○○即奪門逃逸而未遂。嗣為警與
    乙○○在彰化縣溪湖鎮○○路與員鹿路旁之員林汽車公司前
    逮捕，並扣得螺絲起子2 支，及手電筒1 支，始悉上情。
二、案經彰化縣警察局員林分局、溪湖分局分別報告臺灣彰化地
    方法院檢察署檢察官偵查起訴。
    理  由
一、訊據被告丙○○對於上揭犯罪事實均坦承不諱，核與被害人
    甲○○於警詢中、證人乙○○於警詢中及偵查中之證述情節
    大致相符，且有現場照片、監視器翻拍照片在卷可稽，並有
    扣案之螺絲起子2 支及手電筒1 支足資佐證，堪認被告之自
    白核與事實相符，本件事證已臻明確，被告犯行堪以認定，
    應依法論科。
二、至於公訴意旨認被告有破壞乙○○住處鋁門門鎖後侵入屋內
    行竊之事實，而符合毀越門扇之加重要件。惟按犯罪事實應
    依證據認定之，無證據不得認定犯罪事實，刑事訴訟法第15
    4 條第2 項定有明文，復按告訴人之告訴，係以使被告受刑
    事訴追為目的，是其陳述是否與事實相符，仍應調查其他證
    據以資審認（最高法院52年臺上字第1300號判例意旨參照）
    。公訴意旨認定被告有「破壞鋁門門鎖」之事實，無非係依
    被害人乙○○於警詢及偵查中之證述及被告警詢時之供述為
    其論據。然訊據被告於偵查及本院審理時均堅詞否認有何破
    壞鋁門門鎖之行為，且查乙○○住處之鋁門仍為完整而未遭
    破壞，此有本院依職權向彰化縣警察局溪湖分局調閱之刑案
    現場勘查照片在卷足參（見本院卷第33-35 頁），本院實難
    僅依被告於警詢之自白及告訴人乙○○之指述而認被告有破
    壞門鎖侵入之行為，公訴意旨認被告行為亦符合刑法第321
    條第1 項第2 款之毀越門扇行為，尚有誤會，惟仍不影響被
    告其餘犯行之認定，併此敘明。
三、論罪科刑之理由：
  (一)按「旅客對於住宿之旅館房間，各有其監督權，且既係供旅
    客起居之場所，即不失為住宅性質，是上訴人於夜間侵入旅
    館房間行竊，係犯刑法第321 條第1 項第1 款於夜間侵入住
    宅竊盜之罪」最高法院69年臺上字第1474號判例意旨闡述甚
    明。本件被告丙○○假藉休息名義，趁「京都大旅社」主人
    甲○○未注意之時，侵入甲○○之母張美含房間內，該房間
    雖與被告投宿之房間同位於該旅社內，然係屬甲○○之監督
    權範圍，揆諸前揭判例意旨，仍符合侵入住宅之要件。復按
    「所謂毀越門扇牆垣，係指毀損或超越及踰越門扇牆垣而言
    。與用鑰匙開鎖啟門入室者不同。所謂越進門扇牆垣，其越
    進二字亦應解為超越或踰越而進，非謂啟門入室即可謂之越
    進」亦為最高法院22年上字第454 號判例意旨參照，是被告
    雖推開乙○○住處鋁門而由該處進入搜尋財物，然既係因該
    鋁門未鎖而得推門入室，且該門鎖亦未遭破壞而毀損，已如
    前述，揆諸上開判例意旨，當無符合毀壞或踰越門扇之要件
    。再按「刑法第321 條第1 項第3 款之攜帶兇器竊盜罪，係
    以行為人攜帶兇器竊盜為其加重條件，此所謂兇器，其種類
    並無限制，凡客觀上足對人之生命、身體、安全構成威脅，
    具有危險性之兇器均屬之，且祇須行竊時攜帶此種具有危險
    性之兇器為已足，並不以攜帶之初有行兇之意圖為必要。螺
    絲起子為足以殺傷人生命、身體之器械，顯為具有危險性之
    兇器」最高法院79年臺上字第5253號判例意旨甚明，故被告
    攜帶螺絲起子前往乙○○住處行竊，雖未持之行兇，仍符合
    刑法第321 條第1 項第3 款之加重要件無疑。是核被告丙○○所為，係犯刑法第321 條第1 項第1 款之於夜間侵入住宅
    竊盜罪、同法第321 條第2 項、第1 項第1 款之於夜間侵入
    住宅竊盜未遂罪，及同法第321 條第2 項、第1 項第1 款、
    第3 款之攜帶兇器於夜間侵入住宅竊盜未遂罪。
  (二)被告所犯上揭3 次加重竊盜犯行間，行為互殊，犯意各別，
    應予分論併罰。
  (三)查被告前於96年間因竊盜案件，經本院以96年度簡字第1237
    號判處有期徒刑4 月確定，又因加重竊盜案件，經本院以96
    年度易字第1725號判處有期徒刑1 年確定，2 案經本院以97
    年度聲字第689 號裁定應執行刑有期徒刑1 年2 月確定，98
    年5 月26日縮短刑期甫執行完畢，有臺灣高等法院被告前案
    紀錄表在卷可參，其於執行完畢5 年內故意再犯本件有期徒
    刑以上之罪，為累犯，應依刑法第47條第1 項之規定加重其
    刑。
  (四)被告就犯罪事實一(二)、一(三)之侵入「京都大旅社」及「乙○○住宅」部分．均以竊盜之犯意入侵住宅，並開始搜尋財物
    ，應認已達著手階段，惟因遭被害人發覺而未得手，其犯行
    核屬未遂，爰依刑法第25條第2 項規定，按既遂犯之刑度減
    輕其刑，並依刑法第71條第1 項規定，先加後減。
  (五)又公訴意旨認被告就犯罪事實一(一)之部分，有於司法警察機
    關未發覺犯罪前，主動向警方自首，供出其所涉犯行，並接
    受裁判而符合自首要件之情。惟查，被告就犯罪事實一(一)之
    部分，係在其進行犯罪事實一(二)而遭被害人甲○○發現時，
    先行向被害人甲○○坦承之前已竊得9000元之事實（即犯罪
    事實一(一)），並主動返還9000元予被害人，並在警方製作被
    害人甲○○警詢筆錄，間隔55分後，方製作被告警詢筆錄，
    此有被害人甲○○及被告之警詢筆錄在卷足參。由此可知被
    告所為之供出犯罪事實一(一)之行為，並不符合對於司法警察
    機關未發覺犯罪事實前即主動供出犯行之自首要件，被告所
    為當不得依刑法第62條之規定減輕其刑，公訴意旨認有自首
    減輕之適用，似有誤會，併此敘明。
  (六)爰審酌被告為國中畢業，有機車修理專長，原從事機車修理
    工作，家裡有母親一人，其正值壯年，卻不思利用其專長循
    正途賺取金錢，僅因缺錢花用即起意多次竊取他人財物，惡
    性非輕，惟其於案發後均坦承犯行，犯後態度尚可等一切情
    狀，分別量處如主文所示之刑，並合併定其應執行刑，以示
    懲儆。至公訴人求處被告3 次犯行各量處有期徒刑8 月，定
    應執行刑有期徒刑1 年10月，本院審酌上情認稍嫌過重，附
    此敘明。
  (七)扣案螺絲起子2 支及手電筒1 支為被告所有，且均係供其犯
    罪所用之物，業經其供明在卷，爰依刑法第38條第1 項第2
    款之規定宣告沒收之。
據上論斷，依刑事訴訟法第299 條第1 項前段，刑法第321 條第
1 項第1 款、第3 款、第2 項、第25條第2 項、第47條第1 項、
第51條第5 款、第38條第1 項第2 款，判決如主文。
本件經檢察官葉建成到庭執行職務。
中    華    民    國    99    年    8     月    18    日
                  刑事第五庭    法  官  李淑惠
以上正本證明與原本無異。
如不服本判決應於收受判決後10日內向本院提出上訴書狀，並
應敘述具體理由。其未敘述上訴理由者，應於上訴期間屆滿後
20日內向本院補提理由書(均須按他造當事人之人數附繕本)
「切勿逕送上級法院」。
告訴人或被害人對於判決如有不服具備理由請求檢察官上訴者，
其上訴期間之計算係以檢察官收受判決正本之日期為準。
中    華    民    國    99    年    8     月    18    日
                                書記官  張清秀
附錄本案論罪科刑法條全文：
中華民國刑法第321條（加重竊盜罪）
犯竊盜罪而有左列情形之一者，處 6 月以上、 5 年以下有期徒
刑：
一、於夜間侵入住宅或有人居住之建築物、船艦或隱匿其內而犯
    之者。
二、毀越門扇、牆垣或其他安全設備而犯之者。
三、攜帶兇器而犯之者。
四、結夥三人以上而犯之者。
五、乘火災、水災或其他災害之際而犯之者。
六、在車站或埠頭而犯之者。
前項之未遂犯罰之。

司法院資訊處製作；財團法人民間司法改革基金會備份。
